【裁判字號】    98,台上,1169
【裁判日期】    980305
【裁判案由】    常業詐欺等罪
【裁判全文】
最高法院刑事判決            九十八年度台上字第一一六九號
上  訴  人  甲○○
上列上訴人因常業詐欺等罪案件，不服台灣高等法院台南分院中
華民國九十七年二月二十七日第二審判決（九十六年度上訴字第
一０九二號，起訴案號：台灣雲林地方法院檢察署九十四年度偵
字第二三七三、三０三五、三二四四、四八九四號，九十五年度
偵字第一六五四號），提起上訴，本院判決如下：
    主  文
上訴駁回。
    理  由
一、常業詐欺部分：
按刑事訴訟法第三百七十七條規定：上訴於第三審法院，非以判
決違背法令為理由，不得為之；是提起第三審上訴，應以原判決
違背法令為理由，係屬法定要件。如果上訴理由書狀並未依據卷
內訴訟資料，具體指摘原判決不適用何種法則或如何適用不當，
或所指摘原判決違法情事，顯與法律規定得為第三審上訴理由之
違法情形，不相適合時，均應認其上訴為違背法律上之程式，予
以駁回。上訴人甲○○上訴意旨略以：上訴人自白犯行，且犯罪
時間非長，犯罪所得有限，犯後深具悔意，原審就常業詐欺部分
仍處有期徒刑一年十月，似嫌過重，未符罪刑相當原則，洵屬違
背法令云云。惟原判決綜合全案卷證資料，本於事實審法院之推
理作用，認定上訴人有其事實欄所載常業詐欺之犯行，因而撤銷
第一審關於上訴人部分之科刑判決，改判論上訴人以共同犯常業
詐欺罪，處有期徒刑壹年拾月，並為相關從刑之宣告；及共同犯
恐嚇取財罪，處有期徒刑一年，減為有期徒刑六月（另詳後述）
。已詳細說明其所憑證據及認定之理由；並說明相關證人於警詢
之證述及有關書證，均有證據能力；復就刑法於民國九十五年七
月一日修正施行後之新舊法規定，比較何者有利於上訴人，而擇
其應適用之法律。又量刑之輕重，係屬事實審法院得依職權自由
裁量之事項，苟於量刑時，已以行為人之責任為基礎，並斟酌刑
法第五十七條各款所列情狀，而未逾越法定範圍，又未濫用其職
權，即不得遽指為違法。原判決於量刑時，已依上揭規定，審酌
上訴人四肢健全，具謀生能力，不思正當工作營生，以詐術使人
陷於錯誤而交付財物，法治觀念淡薄，行為影響社會風氣非輕，
就其犯罪動機、目的、手段、所生危害，參與時間及角色，犯後
坦承犯行等一切情狀，認第一審判決量處有期徒刑三年，失之過
重，乃予以撤銷改判，就常業詐欺部分，量處有期徒刑一年十月
，核未逾越法定刑度，又未濫用自由裁量權限。上訴意旨指摘原
判決量刑過重，殊非適法之第三審上訴理由。其此部分之上訴違
背法律上之程式，應予駁回。
二、恐嚇取財部分：
按刑事訴訟法第三百七十六條所列各罪之案件，經第二審判決者
，不得上訴於第三審法院，法有明文。本件上訴人被訴恐嚇取財
部分，原判決係依刑法第三百四十六條第一項恐嚇取財論罪科刑
，核屬刑事訴訟法第三百七十六條第六款之案件。依上開說明，
既經第二審判決，自不得上訴於第三審法院。縱此部分與前述常
業詐欺部分，究係併罰數罪，抑或實質上、裁判上之一罪，上訴
人容有爭執。但常業詐欺部分之上訴為不合法，本院應從程序上
予以駁回，而無從為實體上判決，對於輕罪之此部分，亦無從適
用審判不可分原則，為實體上審判。上訴人復對此部分提起上訴
，顯為法所不許，應併予駁回。
據上論結，應依刑事訴訟法第三百九十五條前段，判決如主文。
中    華    民    國  九十八  年    三    月    五    日
                      最高法院刑事第九庭
                          審判長法官  洪  文  章
                                法官  王  居  財
                                法官  郭  毓  洲
                                法官  黃  梅  月
                                法官  邱  同  印
      本件正本證明與原本無異
                                      書  記  官
中    華    民    國  九十八  年    三    月   十一   日
                                                      V


司法院資訊處製作；財團法人民間司法改革基金會備份。
